【裁判字號】    98,抗,166
【裁判日期】    980615
【裁判案由】    假扣押
【裁判全文】
臺灣高等法院高雄分院民事裁定           98年度抗字第166號
抗  告  人  丙○○
相  對  人  甲○○○
相  對  人  乙○○
相  對  人  丁○○
上列抗告人因聲請假扣押事件，對於中華民國98年5 月27日臺灣
高雄地方法院98年度裁全字第2581號所為裁定提起抗告，本院裁
定如下：
    主  文
原裁定廢棄。
抗告人供擔保新台幣（下同）壹萬陸仟元、萬壹仟元、壹拾壹
萬壹仟元後，准就相對人甲○○○、乙○○、丁○○之財產依序
在肆萬陸仟貳佰元、玖萬貳仟肆佰元、拾貳萬仟肆佰元範圍
內為假扣押。
相對人薛金鳳、乙○○、丁○○依序各供擔保肆萬陸仟貳佰元、
玖萬貳仟肆佰元、拾貳萬仟肆佰元，就各該部分得免或撤銷
假扣押。
聲請及抗告程序費用由抗告人負擔。
    理  由
一、抗告人於原法院以：抗告人之父薛明遷與相對人間，就共
    有之高雄縣仁武鄉○○段23、24地號土地，訴請裁判分割獲
    准。嗣受薛明遷之託辦理土地登記，依序代相對人甲○○○
    、乙○○、丁○○繳納土地增值稅新臺幣（下同）7 萬7,00
    7 元、15萬4,014 元、53萬9,051 元，經向相對人促還該款
    ，惟相對人拒不清償。頃聞相對人等將有關上揭渠等分得之
    土地設定負擔之行為，則將致伊日後有不能強制執行或甚難
    執行之虞。其欲訴請相對人給付前開金額之不當得利，為保
    全將來強制執行，願供擔保以補釋明之不足，請裁准就相對
    人甲○○○、乙○○、丁○○之財產，分別於4 萬6,200 元
    、9 萬2,400 元、32萬3,400 元之範圍內為假扣押等語。原
    法院以：抗告人主張薛明遷與相對人間，就共有坐落高雄縣
    仁武鄉○○段23、24地號土地，訴請裁判分割獲准。抗告人
    為相對人甲○○○、乙○○、丁○○繳納土地增值稅依序各
    為7 萬7,007 元、15萬4,014 元、53萬9,051 元，固據其提
    出該院96年度訴字第1437號判決暨確定證明書、複丈成果圖
    、土地增值稅繳款書等佐證，然此僅足以釋明請求之原因。
    就假扣押之原因，聲請人僅於聲請狀主張「近聞債務人等有
    將首開判決分配之土地設定負擔借款之脫產行為」云云，全
    未提出任何相關之證據，釋明有何日後不能強制執行或甚難
    執行之虞，則依上開法條規定，難認符合得聲請假扣押之要
    件。從而抗告人就相對人於上述財產範圍內為假扣押之聲請
    ，為無理由，應予駁回等詞，為其判斷之基礎。
二、按假扣押，非有日後不能強制執行或甚難執行之虞者，不得
    為之。請求及假扣押之原因，應釋明之。前項釋明如有不足
    ，而債權人陳明願供擔保或法院認為適當者，法院得定相當
    之擔保，命供擔保後為假扣押，民事訴訟法第522 條第1 項
    、第526 條第1 、2 項分別定有明文。即因債權人聲請假扣
    押，應使法院信其請求及假扣押之原因大致為正當，故而於
    92 年2月修正民事訴訟法第526 條第2 項規定，使債權人應
    盡其釋明責任。依民事訴訟法第284 條前段規定，釋明事實
    上之主張者，得用可使法院信其主張為真實之一切證據，即
    此所用之證據，以能即時調查者為限（即證據調查之即時性
    ），然因鑑於此嚴格標準，時有致當事人難以釋明，而喪失
    權利救濟之機會，為放寬證據調查之即時性，以減少釋明之
    困難，爰於89年修正民事訴訟法第284 條但書規定，「於認
    定證據調查之即時性時，應斟酌證據之性質，而為妥適之判
    斷，例如依事件之性質認為適當，且不致延滯訴訟時，法院
    得延展期日而為調查，或允許證人或當事人提出書面陳述以
    代到庭作證，以緩和釋明之即時性」（見民事訴訟法第284
    條89年修正理由）。本件抗告人聲請假扣押，提出判決書、
    確定證明書、複丈成果圖、土地增值稅繳款書、催繳存證信
    函、存褶影本等件，已釋明請求之原因及必要性，就假扣押
    原因方面，因假扣押事件之特殊性質，若採嚴格認定標準，
    將使債權人喪失權利救濟之機會，於本件之情形，抗告人於
    聲請時除提出上述文書外，復書面陳述「近聞債權人等有將
    首開判決分配之土地設定負擔借款之脫產行為」等語，則揆
    諸上揭民事訴訟法第284 條但書規定，應認其就假扣押原因
    已有所釋明，雖其釋明尚非完足，但其既陳明願供擔保，則
    法院自得定相當之擔保，以補其釋明之不足，命其供擔保後
    為假扣押。乃原法院未遑細究釋明之規定，遽指抗告人未為
    任何釋明，駁回抗告人之聲請，自有未合。抗告意旨，指摘
    原裁定不當，求為廢棄，為有理由，爰由本院將該裁定廢棄
    ，審酌本件之性質定如主文第2 、3 項所示之擔保金額，為
    准、免假扣押之諭知。
三、依民事訴訟法第492 條、第95條、第78條、第85條第1 項前
    段，裁定如主文。
中    華    民    國    98    年    6     月    15    日
                              民事第六庭
                                  審判長法官  許明進
                                  法      官  李炫德
                                  法      官  徐文祥
以上正本證明與原本無異。
本件裁定不得抗告。
中    華    民    國    98    年    6     月    16    日
                                  書  記  官  陳曼智


司法院資訊處製作；財團法人民間司法改革基金會備份。
